【裁判字號】    94,易,1817
【裁判日期】    950518
【裁判案由】    竊佔
【裁判全文】
臺灣高雄地方法院刑事判決              94年度易字第1817號
公  訴  人  臺灣高雄地方法院檢察署檢察官
被      告  甲○○
上列被告因竊佔案件，經檢察官聲請簡易判決處刑 (93年度偵字
第8013號)， 本院認不得逕以簡易判決處刑，改依通常程序審理
，本院判決如下:
    主  文
甲○○意圖為自己不法之利益，而竊佔他人之不動產，處有期徒
刑拾月。
    事  實
一、甲○○明知附圖所示坐落於高雄市○○區○○段第322地號
    及367地號之土地係中華民國所有，並為海軍總司令部所管
    理之國有土地 (實際管理單位為海軍左營後勤支援指揮部，
    現由國防部軍備局管理)， 竟意圖為自己不法之利益，於臺
    灣高等法院高雄分院91年度上易字第1011號判決宣示日即91
    年10月16日之後某日起迄92年7 月21日前期間內之某日，在
    上開土地上，將之前臨時搭建用以放置山貓及雜物，並無門
    窗之設置之鐵皮木棚，重新加以整修並裝上門窗，成為得以
    遮風避雨之鐵皮屋之後，於92年7 月21日向高雄市旗津區戶
    政事務所申請門牌，經高雄市旗津區戶政事務所於92年7 月
    23日將該鐵皮屋編訂為北汕里七鄰中洲3 路269 之2 號，再
    於同年7 月23日申請接電，進而竊佔上開二筆鐵皮屋所在及
    其附近用簡單圍籬圈圍住之土地 (竊佔面積為260 平方公尺
    ，竊佔位置詳如附圖所示)， 供其日常生活起居使用。嗣於
    同年10月初，經管理單位海軍左營後勤支援指揮部派員定期
    訪查，始查悉上情。
二、案經海軍左營後勤支援指揮部向高雄市政府警察局鼓山分局
    告發後由高雄市政府警察局鼓山分局移送臺灣高雄地方法院
    檢察署檢察官偵查聲請簡易判決處刑。
    理  由
一、訊據被告甲○○矢口否認上開犯行，於警詢時辯稱：伊自44
    年間起，即在該土地上之鐵皮屋內居住，但該鐵皮屋並非伊
    所搭建，伊有向戶政事務所申請門牌及向電力公司申請用電
    ，佔用上開土地是要居住等語；於本院94年5 月12日調查及
    94年11月21日準備程序時則改辯稱：鐵皮屋是伊建造的，民
    國60幾年就已經造好了，伊自己在那裡住，伊要返還土地給
    海軍，但因為伊沒有地方住，所以請海軍暫時讓伊住在那邊
    或請海軍幫忙找地方住，伊有申請門牌及申請用電等語；於
    本院95年3 月23日審理期日改辯稱：上開土地上之鐵皮屋是
    伊父親在58年間蓋好的，在伊小時候就已經存在了，伊因為
    沒有地方住才住在那邊等語。復於本院95年4 月12日具狀辯
    稱臺灣高等法院高雄分院91年度上易字1011號判決認定其自
    44年間即已佔有上開土地 (含鐵皮屋所在之土地)， 已逾追
    訴權時效，故經判決免訴確定，本件不得再行追訴等語。
二、經查：
    (一)被告甲○○前於89年間因竊佔坐落高雄市○○區○○段
        第395、405號國有土地案件，經臺灣高雄地方法院檢察
        署檢察官於89年4 月29日以89年度偵字第7220號聲請簡
        易判決處刑，經本院於91年5 月31日號以89年度易字
        2905號判處有期徒刑1 年，嗣被告提起上訴，臺灣高等
        法院高雄分院於91年10月16日號以91年度上易字1011號
        判決免訴確定，惟上開判決理由欄第五、(一)部分認為關
        於原判決附圖(一)所示土地，其中「空地」部分 (按即本
        件論罪科刑之土地位置及面積，業經本院於94年10月21
        日前往現場勘驗無誤，有勘驗筆錄在卷可證)， 被告雖
        在圍籬內另搭建鐵皮木棚放置俗稱山貓之小型鏟土機，
        並堆放建築用之砂石，但該空地上之圍籬被非被告所搭
        建，且為告發人所是認，被告只是利用他人搭建之圍籬
        放置山貓及小貨車，且於管理機關（海軍造船廠）要求
        下已遷移小貨車及山貓等物，臺灣高等法院高雄分院於
        91年8 月23日前往勘驗現場時，被告停放之小貨車及山
        貓等物均早已遷移，有臺灣高等法院高雄分院該日之勘
        驗筆錄在卷可稽，可見被告僅是暫時停放小貨車及山貓
        等物，並無佔據他人之不動產歸於自己支配之犯意甚明
        ，並非以被告竊佔自44年間即已佔有上開土地，已逾追
        訴權時效，故判決免訴，此有上開判決1 份附卷可按。
        足見上開臺灣高等法院高雄分院91年度上易字1011 號
        判決係認定被告並無竊佔原判決附圖(一)所示土地，其中
        「空地」部分之犯意，而認定被告此部分所為與竊佔罪
        之構成要件不合，並非認定被告確有竊佔原判決附圖(一)
        所示土地，其中「空地」部分之犯行，惟因已逾追訴權
        時效而判決免訴，故被告所辯臺灣高等法院高雄分院91
        年度上易字10 11 號判決認定其自44年間即已佔有上開
        土地，已逾追訴權時效，故經判決免訴確定，本件不得
        再行追訴等語，顯有誤會。
    (二)本院審理臺灣高雄地方法院檢察檢察官89年度偵字第72
        20號案件結果，認聲請簡易判決處刑書雖僅記載被告竊
        佔之土地為高雄市○○區○○段第395 地號及第405 地
        號之土地，此乃公訴人未就現況土地進行會勘測量之誤
        ，惟聲請簡易判決處刑事實既已敘及被告以磚塊建築房
        屋2 間及搭建圍籬堆置物品之竊佔行為，從而被告竊佔
        此2 地號以外之其他如原審判決附表、附圖欄所示地號
        土地之犯行，應認業經起訴在案，自當併予審理，並認
        被告多次竊佔行為，具有連續犯之裁判上一罪關係，故
        予論罪科刑 (見本院89年度易字第2905號判決理由欄第
        四項)； 而臺灣高等法院高雄分院91年度上易字1011
        號判決審理結果亦認：被告佔用附圖(二)土地之犯行既因
        追訴權時效完成而消滅，而佔用附圖(一)之土地放置車輛
        及丟棄廢棄物之行為，亦與竊佔罪之構成要件不合，而
        公訴人於起訴書中雖僅敘及被告竊佔土地之地號為該地
        段第395 地號及第405 地號之土地，此乃公訴人未就現
        況土地進行會勘測量之誤，惟起訴事實既已敘及被告以
        磚塊建築房屋2 間及搭建圍籬堆置物品之竊佔行為，從
        而被告竊佔此2 地號以外之其他如附表附圖欄所示地號
        土地之犯行，應認業經起訴在案，本院自當併予審理，
        然公訴人認被告以磚塊建築房屋2 間及搭建圍籬堆置物
        品之竊佔行為，係單一竊佔行為，並非連續犯之裁判上
        一罪關係，故揆之上開法條規定及判例意旨，被告之竊
        佔犯行已因追訴權時效完成，本件自應諭知為免訴之判
        決 (見臺灣高等法院高雄分院91年度上易字1011號判決
        理由欄第五、(三)部分)， 足見臺灣高等法院高雄分院91
        年度上易字1011號判決僅於理由欄內敘述被告並無竊佔
        上開土地之犯意，並未於主文欄下另行諭知被告竊佔上
        開土地部分無罪，此乃因臺灣高等法院高雄分院審理結
        果認被告以磚塊建築房屋2 間及搭建圍籬堆置物品之竊
        佔行為，係【單一竊佔行為】，自毋庸在主文另為無罪
        之諭知 (最高法院88年度台上字第2282號判決要旨參照
        ) ，惟上開臺灣高等法院高雄分院判決認被告確無竊佔
        原判決附圖(一)所示土地，其中「空地」部分 (按即本件
        論罪科刑之土地位置及面積)之 事實，業為上開判決效
        力所及 (即已判決確定)， 合先敘明。
    (三)依前開臺灣高等法院高雄分院91年度上易字1011號判決
        所載，被告僅圍籬內搭建【鐵皮木棚】放置俗稱山貓之
        小型鏟土機，並堆放建築用之砂石，但該空地上之圍籬
        並非被告所搭建，被告只是利用他人搭建之圍籬放置山
        貓及小貨車，且於管理機關（海軍造船廠）要求下已遷
        移小貨車及山貓等物，顯見被告於前揭竊佔案件審理時
        ，僅有搭建【鐵皮木棚】之事實，當時上開【鐵皮木棚
        】並無裝上門窗，成為得以遮風避雨之鐵皮屋 (參見本
        院89年度易字第2905號卷內第59至65頁照片共14張及高
        雄市政府警察局鼓山分局89年3 月21日高市警鼓分刑字
        第998 號卷內編號3 至10之照片8 張)， 故被告辯稱其
        居住之上開鐵皮屋係伊在民國60幾年就已經造造完成，
        或鐵皮屋是伊父親在58年間蓋好的，在伊小時候就已經
        存在了等語，顯與事實不符，不足採信。反觀，臺灣高
        等法院高雄分院91年度上易字1011號判決宣示日之後某
        日，上開【鐵皮木棚】已重新加以整修並裝上門窗，成
        為得以遮風避雨之鐵皮屋，且已申請電錶使用，此有本
        案警卷照片2 張附卷可證，亦為被告所不爭，衡以被告
        於本案警詢中即坦承其搭建鐵皮屋之目的，在於供己居
        住，且於本院審理中均坦承伊有申請門牌及申請用電等
        情，此外，警卷所附之切結書、用電申請書各1 紙，其
        上之簽名確為被告所簽署，有切結書、用電申請書各1
        紙在卷可證，足見被告於臺灣法院高雄分院91年度上易
        字1011號判決宣示日之後某日起，確有將上開【鐵皮木
        棚】重新加以整修並裝上門窗，成為得以遮風避雨之鐵
        皮屋之行為，堪以認定。至於，被告於審理中舉出之證
        人薛萬能，經檢察官詰問時，先則證述伊知道被告的鐵
        皮屋很久了，在那邊 (即高雄市○○區○○里○ 鄰○○
        ○ 路269 之2 號)20 、30年了，惟經檢察官再度詰問，
        其並不能確認被告所居住之鐵皮屋即是本案警卷內之鐵
        皮屋，亦不曾見過本案警卷內之鐵皮屋等情，有審判筆
        錄在卷可稽，是證人薛萬能之證詞，亦不足為有利於被
        告之認定，附此敘明。故被告所辯其自44年間即已佔有
        上開土地 (含鐵皮屋所在之土地)， 本件不得再行追訴
        等語，實與事實不符。
    (四)依前開臺灣高等法院高雄分院91年度上易字1011號判決
        所載，被告於該判決審理期間即91年8月23日前往勘驗
        現場時，被告停放之小貨車及山貓等物均早已遷移，可
        見被告僅是暫時停放小貨車及山貓等物，並無佔據他人
        之不動產歸於自己支配之犯意，則被告既於判決宣示日
        之後某日起，另行起意，再將原來僅供暫時停放小貨車
        及山貓等物之【鐵皮木棚】重新加以整修並裝上門窗，
        成為得以遮風避雨之鐵皮屋之行為，並在上址居住，足
        認被告自彼時起即係基於為自己不法之利益之意圖而竊
        佔上開鐵皮屋所坐落之土地，昭然若揭。再者，本院審
        酌被告既竊佔上開鐵皮屋所坐落之土地，供己生活起居
        使用，其為保障自身安全及生活隱私，自不可能讓自己
        居住之場所任由他人進出，且依警卷照示所示，上開鐵
        皮屋附近確有圍籬圍住，以與外界區隔，足見被告於搭
        建上開鐵皮屋之時，亦有將該鐵皮屋外，以圍籬圍住之
        土地範圍，佔為己有供其平日生活起居出入之不法意圖
        ，亦堪認定。
    (五)綜上所述，被告所辯要屬卸責之詞，不足採信，此外，
        上開事實業據證人即上開土地管理單位海軍左營後勤支
        援指揮部職員乙○○、丙○○於本院93年度簡字第5364
        號案件調查中證述明確 (見93年11月18日、94年7 月14
        日調查筆錄)， 復有海軍左營後勤支援指揮部書函、高
        雄市土地登記謄本 (高雄市○○區○○段第322 、367
        地號)1 紙 、地籍圖謄本 (高楠地圖謄字第000916號)1
        紙、現場相片2 張、切結書、門牌初編證明書、用電申
        請書各1 紙、土地複丈成果圖1 紙、本院94年10月21日
        勘驗筆錄1 紙等在卷可稽，本件事證明確，被告犯行應
        堪認定。
三、核被告所為，係犯刑法第320條第2項之竊佔不動產罪，公訴
    人雖僅就被告竊佔上開鐵皮屋所坐落之土地部分聲請簡易判
    決處刑 (與起訴有同一之效力)，惟按，檢察官就犯罪事實
    一部提起公訴者，其效力及於全部，刑事訴訟法第267條定
    有明文。被告除竊佔上開鐵皮屋外，以圍籬圍住之土地範圍
    之行為，係為保障自身安全及生活隱私而為，業如前述，核
    與前揭竊佔鐵皮屋所坐落之土地部分之行為，係出於一個單
    一竊佔犯意所為，為單一竊佔行為，揆諸上開法條規定，本
    院自得一併審判，附此敘明。再者，聲請簡易判決處刑書記
    載被告竊佔上開鐵皮屋及申請用水部分，並無證據證明之上
    開鐵皮屋並非被告建造或被告並無權限使用，亦無證據證明
    被告申請用水之事實，惟因此部分與前揭論罪科刑部分具有
    單純一罪之關係，爰不另為無罪之諭知。爰審酌被告先前即
    曾因竊佔同地段之其他地號土地，遭告發而由檢察官進行偵
    辦，事後雖因追訴權時效已消滅及被告自動返還土地等原因
    ，而經檢察官為不起訴處分，此有臺灣高等法院被告前案紀
    錄表1 份、臺灣高雄地方法院檢察檢察官83年度偵字第1723
    號、87年度偵字第11599 號不起訴處分書在卷可資佐證，惟
    其仍不知警惕，一再佔用國有土地使用，其侵奪國家之公共
    資產，莫此為甚，且於本院審理期間，經本院多次曉諭返還
    土地均置之不理，其犯罪後之態度實屬不佳，及其犯罪之動
    機、目的、手法等一切情狀，量處如主文所示之刑。
據上論斷，應依刑事訴訟法第452 條、第299 條第1 項前段、刑
法第320 第2 項、第1 項，罰金罰鍰提高標準條例第1 條前段，
判決如主文。
中    華    民    國    95    年    5     月    18    日
                  刑事第九庭審判長  法官  張世賢
                                    法官  謝梨敏
                                    法官  陳建和
以上正本證明與原本無異。
如不服本判決，應於收受送達後10日內向本院提出上訴書狀。
中    華    民    國    95    年    5     月    18    日
                                    書記官
附圖：(土地複丈成果圖1 紙)
附錄論罪科刑法條：
中華民國刑法第320條
 (普通竊盜罪、竊佔罪)
意圖為自己或第三人不法之所有，而竊取他人之動產者，為竊盜罪，處五
年以下有期徒刑、拘役或五百元以下罰金。
意圖為自己或第三人不法之利益，而竊佔他人之不動產者，依前項之規定
處斷。
前二項之未遂犯罰之。


司法院資訊處製作；財團法人民間司法改革基金會備份。
